臺灣臺南地方法院交通事件裁定　　　　 96年度交聲字第206號
原處分機關　交通部公路總局嘉義區監理所臺南監理站
異議人即受
處分人　　　甲○○
上列受處分人因違反道路交通管理處罰條例案件，對於交通部公
路總局嘉義區監理所臺南監理站，民國96年3月16日所為之裁決
處分（處分案號：嘉監南字第裁74-MZ0000000號），聲明異議，
本院裁定如下：
      主  文
異議駁回。
      理  由
一、原處分意旨略以：異議人即受處分人甲○○（下稱異議人）
    所有車號UL-6046號自用小客車，於民國95年11月15日13 時
    02分許，在台1線與台16線交岔路口，因「不遵守道路交通
    標線之指示 (紅燈超越停止線)」，違反道路交通管理處罰
    條例 (下稱處罰條例)被自動照相機拍照，經臺南縣警察局
    警員 (以下稱舉發機關)予以製單舉發，記明應到案日期為
    96年1月22日前。嗣後交通部公路總局嘉義區監理所臺南監
    理站（下稱原處分機關），以異議人違規事實明確並異議人
    逾期未到案，乃依處罰條例第60條第2項第3款暨違反道路交
    通管理事件統一裁罰基準之規定，裁處異議人罰鍰新台幣（
    下同）1200元等語。
二、本件聲明異議意旨略以：異議人未收到舉發機關製發之違反
    道路交通管理事件違規通知單，舉發機關以寄存送達方式寄
    存於臺南德高厝郵局之送達並不合法，異議人不知有此罰單
    ，並不是故意延誤繳交，故逾期繳款之罰鍰「300元」應予
    撤銷，異議人以上述事由請求撤銷原處分「逾期之罰鍰300
    元」部分，為此聲明異議云云。
三、按汽車駕駛人，駕駛汽車有不遵守道路交通標誌、標線、號
    誌之指示，而其情形處罰條例未規定者，處900元以上1800
    元以下罰鍰，處罰條例第60條第2項第3款定有明文。
四、本院審酌：
  (一)經查：異議人對於其駕駛所有之車號UL-6046號自用小客車
    ，於95年11月15日13時02分許在台1線與台86線交岔路口，
    不遵守道路交通標線之指示 (紅燈超越停止線)之違規事實
    並不否認，且有：
　　原處分機關嘉監南字第裁74-MZ0000000號裁決書。
　　異議人違規查詢報表1紙
    等件為證，此部分事實當可認定。
  (二)按處理違反道路交通管理事件，有關文書送達之程式，依行
    政程序法之規定；送達，於應受送達人之住居所、事務所或
    營業所為之；於應送達處所不獲會晤應受送達人時，得將文
    書付與有辨別事理能力之同居人、受僱人或應送達處所之接
    收郵件人員。應受送達人或其同居人、受僱人、接收郵件人
    員無正當理由拒絕收領文書時，得將文書留置於應送達處所
    ，以為送達；又送達不能依前二條規定為之者，得將文書寄
    存送達地之地方自治或警察機關，並作送達通知書兩份，一
    份黏貼於應受送達人住居所、事務所、營業所或其就業處所
    門首，另一份交由郵政機關為送達者，得將文書寄存於送達
    地之郵政機關。寄存機關自收受寄存文書之日起，應保存3
    個月；違反道路交通管理事件統一裁罰基準及處理細則第5
    條、行政程序法第72條第1項前段、第73條第1項、第3項及
    第74條分別定有明文。再前開所稱「住居所」係民法上概念
    （即民法第20條至第24條所規定），指當事人依一定事實，
    足認以久住之意思，住於一定之地域者，即為設定其住所於
    該地；所謂「一定事實」，包括戶籍登記、居住情形等，尤
    以戶籍登記資料為主要依據，但不以登記為要件。而戶籍法
    所為之戶籍住址之登記（戶籍法第1條參照），採形式主義
    ，未登記不發生戶籍法上效力。戶籍登記之住址（即戶籍所
    地址），則為戶籍管轄區內之處所，主要發生選舉、兵役、
    教育等公法上效力，與住居所為民法上法律行為的準據，發
    生各種民事上的效力，二者規範意旨不同。實務上戶籍法上
    的住址與民法上的住居所，絕大多數情形雖為同一處所，但
    並非當然同一，然不論法院或行政機關在調查「住所」時，
    通常均以戶籍登記的住址為認定標準。而本件異議人之住所
    地係臺南市○區○○街111號，此由異議人聲明異議狀上住
    所之記載可證 (見本院卷第2頁)。而本件舉發通知單，亦已
    依規定按異議人之上開住所地掛號郵寄無誤，因無人領受而
    依行政程序法第74條第2項規定為寄存送達，並於96年1月8
    日寄存於臺南市○○路德高厝郵局，此有舉發機關函復原處
    分機關 (南縣警交字第0960008408號函)及原處分機關函復
    異議人 (嘉監南字第0960105005號函)之2紙公文 (見本院卷
    第5、6頁)，並有舉發機關送達證書在卷足稽 (見本院卷第5
    頁背頁、第11頁)揆諸前開法條，上揭裁決書已經合法送達
    於異議人，而已生效力毋庸置疑。
  (三)次按違反處罰條例之受處罰人接獲違反道路交通管理事件通
    知單後，於15日內得不經裁決，逕依同法第92條第3項之罰
    鍰基準規定，向指定之處所繳納結案；不服舉發事實者，應
    於十五日內，向處罰機關陳述意見；其不依通知所定期限前
    往指定處所聽候裁決，且未依規定期限繳納罰鍰結案或向處
    罰機關陳述意見者，處罰機關得逕行裁決之，處罰條例第9
    條第1項定有明文。本件異議人因未依舉發通知單所定期限
    繳納結案，亦未到達指定處所聽候裁決，故經原處分機關於
    96年3月16日逕行裁決，裁處異議人罰鍰1200元，而非最低
    額罰鍰900元，經核於法尚無違誤。故異議人對此300元罰鍰
    之異議，並無理由，應予駁回。
五、據上論斷，應依道路交通案件處理辦法第19條，裁定如主文
    。
中　　華　　民　　國　　96　　年　　9　　月　　11　　 日
                      　交通法庭法　官　蔡直青
以上正本證明與原本無異。
如不服本裁定，應於收受送達後5日內向本院提出抗告狀。（應
附繕本）
                                書記官  劉鴻瑛
中　　華　　民　　國　　96　　年　　9 　　月　　12　　日
